【裁判字號】    97,上易,2543
【裁判日期】    971217
【裁判案由】    違反性騷擾防治法
【裁判全文】
臺灣高等法院刑事判決                97年度上易字第2543號
上  訴  人  臺灣士林地方法院檢察署檢察官
被      告  甲○○
上列上訴人，因被告違反性騷擾防治法案件，不服臺灣士林地方
法院96年度易字第1133號，中華民國97年8 月15日第一審判決（
起訴案號：臺灣士林地方法院檢察署96年偵字第4496號），提起
上訴，本院判決如下：
    主  文
上訴駁回。
    理  由
一、公訴意旨略以：被告甲○○為計程車司機，於民國96年3 月
    16日14時15分許，將車號552-LE號營業小客車停放在臺北市
    南港區○○路○段259號前編號74號停車格內後，下車至鄰近
    便當店購買便當，代號Ａ女（真實年籍詳卷）為臺北市政府
    停車管理處負責該路段停車格之收費員，見被告之上開車輛
    停車後，即依規定開具停車收費單，並將之夾在雨刷下，詎
    被告甲○○見狀，趕至車旁抽起該停車收費單要交還Ａ女，
    因Ａ女正在開具編號73號停車格停車收費單，而未予理會，
    詎被告甲○○竟基於意圖性騷擾之未必犯意，逕將該停車收
    費單塞入Ａ女衣服內，並碰觸Ａ女之左胸部。Ａ女驚嚇後斥
    責被告甲○○，並當場撥打電話報警，經警據報到場，始查
    悉上情，因認被告違反性騷擾防治法第25條罪嫌。
二、茲按，被告以外之人於審判外之言詞或書面陳述，除法律有
    規定者外，不得作為證據；又被告以外之人於審判外之陳述
    ，雖不符合同法第159條之1至第159條之4之規定，但經當事
    人於審判程序同意作為證據，法院審酌該言詞陳述或書面陳
    述作成時之情況，認為適當者，亦得為證據。當事人、代理
    人或辯護人於法院調查證據時，知有第159條第1項不得為證
    據之情形，而未於言詞辯論終結前聲明異議者，視為有前項
    之同意，刑事訴訟法第159條第1項及第159條之5，分別定有
    明文。經查，本判決所引用之各該被告以外之人於審判外之
    陳述（包含書面陳述），雖屬傳聞證據，然當事人於法院準
    備程序及審判期日中均表示同意作為證據方法而不予爭執，
    且迄至言詞辯論終結前亦未再聲明異議，本院審酌上開證據
    資料製作時之情況，尚無違法不當及證明力明顯過低之瑕疵
    ，亦認為以之作為證據應屬適當，故揆諸前開規定，爰依刑
    事訴訟法第159條之5規定，認前揭證據資料均有證據能力。
三、按，犯罪事實應依證據認定之，無證據不得認定犯罪事實，
    刑事訴訟法第154條第2項定有明文。又事實之認定，應憑證
    據，如未能發現相當證據，或證據不足以證明，自不能以推
    測或擬制之方法，為裁判基礎（最高法院40年臺上字第86號
    判例參照）。認定犯罪事實所憑之證據，雖不以直接證據為
    限，間接證據亦包括在內；然而無論直接或間接證據，其為
    訴訟上之證明，須於通常一般之人不致有所懷疑，而得確信
    其為真實之程度者，始得據為有罪之認定，倘其證明尚未達
    到此一程度，而有合理之懷疑存在時，即無從為有罪之認定
    （最高法院76年臺上字第4986號判例參照）。本件公訴人認
    被告甲○○，涉有違反性騷擾防治法第25條罪嫌，無非係以
    ：告訴人Ａ女之指訴及被告供述，為其主要論斷。訊據被告
    ，固坦承於96年3 月16日14時15分許，曾因停車收費單問題
    ，與告訴人Ａ女發生爭執，並將停車收費單丟予Ａ女事實，
    惟堅決否認有性騷擾犯行，並先後辯稱：其當時僅是要將停
    車收費單交予Ａ女，但Ａ女沒有拿到，才掉到地上，其沒有
    要觸碰Ａ女胸部，也沒有要性騷擾Ａ女的意圖等語。
四、經查：
(一)被告於96年3 月16日14時25分許，因將車牌號碼為552-LE號
    營業小客車停放在臺北市○○區○○路1段259號前編號74號
    停車格內後，至鄰近購物，由任職於臺北市政府停車管理處
    之Ａ女開立停車收費單，而與Ａ女發生爭執等情，業據被告
    甲○○於偵審中供陳無訛（偵查卷15、28至29頁、原審卷9
    、55頁），核與證人即告訴人Ａ女於偵查中、原審及本院時
    所稱爭執情節相符（偵查卷22頁、原審卷49頁，本院卷），
    足認被告確有於上開時地，因遭開立停車收費單而與Ａ女發
    生爭執事實，要堪認定。
(二)被告與證人Ａ女發生爭執後，證人Ａ女於警詢雖陳稱：被告
    用手連同停車單伸到我胸部的地方等語（偵查卷9 頁）；於
    偵查中結稱：他持單子直接將手伸進我的背心裡面，碰觸到
    我的左胸部，將單子塞進去我衣服裡，且非常用力粗魯等情
    （偵查卷22頁）；復於原審證稱：「被告就拿繳費單直接塞
    入我胸前的衣服內，就有碰到我胸部、我當時是穿長袖襯衫
    ，我第一個扣子沒有扣，被告直接塞」等語（原審卷49頁）
    。惟證人Ａ女於警詢時先稱：被告連停車單伸到伊胸部處，
    復於偵查中結稱：被告係手伸進背心裡面，碰觸到左胸部等
    情，於審理時卻證稱：被告從長袖襯衫第一個扣子處塞進去
    等語，證人Ａ女對於被告究係從何處將停車收費單塞入伊衣
    服內乙節，前後陳述已非完全一致。然觀諸證人Ａ女於偵查
    接受檢察官訊問時所當庭拍攝事發時穿著情形之照片（偵查
    卷24頁），證人Ａ女於事發時係身著長袖襯衫、外著拉鍊式
    背心，另有反光條掛於該背心上，該拉鍊式背心於胸前並無
    任何口袋。被告應無如證人Ａ女於警詢所述之直接用手連同
    停車收費單伸至胸部乙情。參以證人Ａ女於審理時曾證稱：
    「手沒有完全伸進去，是拳頭塞入我胸口」、「該領口處有
    感覺到被告的拳頭」等語（原審卷49頁、53頁）。顯見證人
    Ａ女應係在伊長袖襯衫領口處感覺被告之拳頭，而非伊胸部
    或左胸部。此外，證人Ａ女均未再陳稱被告有何其他觸碰身
    體之情，是被告應係自證人Ａ女所穿著之長袖襯衫領口處，
    將停車收費單塞入證人胸口處，而非直接以手觸碰證人Ａ女
    胸部等事實，應可認定。
(三)雖證人Ａ女於審理時另證稱：「（被告）有碰到胸部」、「
    有碰到乳房上緣」等語（原審卷49頁、53頁）。然證人Ａ女
    於原審時亦曾證稱：被告手沒有完全伸進去，是拳頭塞入伊
    胸口、領口處有感覺到被告的拳頭等節明確，復參以該停車
    收費單係卡在證人Ａ女領口處，並未掉到體內等情（原審卷
    52頁），可認被告自證人Ａ女所穿著長袖襯衫領口處，握拳
    將停車收費單塞入證人胸口處，應僅有其拳頭與證人Ａ女所
    穿著長袖襯衫領口處（即胸口處）之皮膚為接觸，並未再伸
    入證人襯衫內，否則該停車收費單應不會僅卡在證人領口處
    。況證人Ａ女受被告此不禮貌行止後，係質疑被告為何要將
    單子塞進來，並未質疑被告為何碰伊胸部等情，業經伊於原
    審時證述明確（原審卷53頁），則被告是否有觸及證人Ａ女
    乳房或乳房上緣，均非無疑。被告見證人Ａ女開立停車收費
    單後，及與證人Ａ女發生爭執時，情緒很激動、很急，表示
    不要該停車收費單，並隨即將停車收費單塞入證人Ａ女胸口
    處等情，業經證人Ａ女於原審時證述明確（原審卷52頁）。
    證人Ａ女於原審時亦證稱：「（你覺得被告是要吃你豆腐，
    還是單純要把單子還給你？）我覺得被告應該是不要單，但
    他的舉動讓我很生氣」等語（原審卷50頁）。足認被告以手
    將停車收費單塞入證人長袖襯衫之胸口前，顯係因不滿遭開
    單而與證人發生爭吵後，係基於憤怒、不要該停車收費單之
    主觀意思下所為，與公訴人所指之基於性騷擾證人之意圖，
    顯然有間。卷內亦無證據可認係公訴人所指意圖性騷擾未必
    故意。綜上所述，被告僅自證人Ａ女所穿著長袖襯衫領口處
    ，將停車收費單塞入證人胸口處，尚無從證明被告有觸碰證
    人胸部之行為，且亦無法認定被告所為塞單之舉係基於意圖
    性騷擾證人之故意或未必故意之下所為。此外，復查無其他
    積極證據，足認被告有公訴人所指之犯行，揆諸上開說明，
    原審乃為被告無罪之諭知。核無不合。
五、檢察官上訴意旨載稱：
    原審以無證據證明被告有碰觸到告訴人胸部之行為，而判決
    被告無罪，固非無見。惟查：
(一)證人Ａ女於警詢時先稱：被告連停車單伸到其胸部處，於偵
    查中結稱：被告係手伸進背心裡面，碰觸到左胸部，再於審
    理時卻證稱：被告從長袖襯衫第1 個扣子處塞進去，由上開
    之敘述，可見證人係對於被告如何將停車收費單塞入其衣服
    內為不同程度之說明，警詢僅謂手伸進其胸部，偵查中進一
    步說明是手伸進背心，而碰到胸部，審理中再就細部動作詳
    加說明，告訴人焉有如原判決所謂之前後陳述不一之情形。
    原判決以證人於偵查中接受檢察官訊問時所當庭拍攝之事發
    時穿著情形之照片1 張（證人於事發時係身著長袖襯衫、外
    著拉鍊式背心，另有反光條掛於該背心上，該拉鍊式背心於
    胸前並無任何口袋），拉鍊式背心於胸前並無任何口袋，即
    便是事實，而Ａ女係指稱被告將手伸進其衣服內，無法理解
    原判決如何推論出是被告無如證人Ａ女於警詢所述之直接用
    手連同停車收費單伸至胸部，其論述顥有悖經驗法則。
(二)Ａ女於審理中時曾證稱：「手沒有完全伸進去，是拳頭塞入
    我胸口」、「該領口處有感覺到被告的拳頭」等語，如以手
    伸入衣服胸部處，僅及手腕處，即可碰觸到胸部，在伸進去
    的過程中，領口處當然會感覺到被告的拳頭，綜合Ａ女前後
    兩段陳述，當可認定被告將手伸入Ａ女衣服胸口，而原判決
    以斷章取義的方式認定被告自Ａ女所穿著之長袖襯衫領口處
    ，將停車收費單塞入胸口，而非以手碰觸，實昧於Ａ女前後
    陳述。原判決以停車單卡在領口處而未掉在衣服內而認被告
    未碰觸到Ａ女的胸部。參以停車單並非小張紙片，而有相單
    之長度、寬度，被告在驟然將手伸進Ａ女衣服內，在此狹小
    空間、被告又急於將手抽出，當然會順勢將停車單抽出來，
    原判決以此認定被告將手「僅」伸進Ａ女領口，而未達Ａ女
    胸部，亦有悖於事實。
(三)被告有無意圖性騷擾？原判決僅以被告不滿Ａ女之開單動作
    ，率爾認定被告無性騷擾意圖，然以實務案例，即便不相識
    之雙方，都有構成性騷擾犯行，原判決之理由難令人心服，
    況如Ａ女於審理中所稱：「被告如果給我，或丟地上，我都
    沒有意見，我們曾經碰過車主直接丟我們臉上都有，因為沒
    有品的車主很多，我也沒有提出申訴過，但是因為被告將單
    子塞到我胸口，我才提出本件告訴」，亦即被告要將停車單
    還給Ａ女的方法很多，竟然選擇了一個讓女性無法接受的方
    式為之，所圖為何？還停車單兼吃豆腐，如果被告已將手伸
    進女性衣服內，猶辯稱沒有性騷擾之意圖，而原判決輕易採
    信，實有性別之迷思。Ａ女的陳訴於警詢、偵查及審理中一
    致，且無任何的訴訟紀錄，其證詞當屬可信；反觀被告如何
    將停車單交給Ａ女？其在警詢中稱：我沒有伸入到她的胸部
    ，只有放在身上衣服口袋（此部分原判決已認定沒有口袋，
    可見被告陳述不實），繼則於偵查中稱：我將停車單丟過去
    給她，沒有放在她身上口袋，審判中又稱：我用手將停車單
    拿給她，她沒有拿就掉下去，大概有碰到她身體（96年8月7
    日準備程序筆錄），益徵陳述前後不一之瑕疵，而難以盡信
    。綜上所述，原判決認事用法尚嫌未洽，爰依刑事訴訟法第
    344條第1項提起上訴，請將原判決撤銷，為適當合法判決。
六、本院經查：
(一)依被告甲○○於本院審理時辯稱「我當時是急，我沒有想到
    會這樣子，我就直接拿給Ａ女，碰到Ａ女的喉頭左右，沒有
    塞下去，然後單子就掉在地上，我就自己撿起來」等語，然
    依被害人Ａ女於本院時陳稱「被告所言不實」、「我看到被
    告會害怕。他當時就直接將單子塞到我胸口裡面，我當時人
    騎著腳踏車，他見到我就直接將單子從我的衣領塞進去我的
    衣服裡面」等語，可見被告上開辯稱，非可輕信。佐以被害
    人於原審證稱「被告就拿繳費單直接塞入我胸前的衣服內，
    就有碰到我胸部、我當時是穿長袖襯衫，我第一個扣子沒有
    扣，被告直接塞」等語（原審卷49頁），及偵查卷所附被害
    人穿著制服款式相片以觀，原審遂認定「可認被告自證人Ａ
    女所穿著長袖襯衫領口處，握拳將停車收費單塞入證人胸口
    處，應僅有其拳頭與證人Ａ女所穿著之長袖襯衫領口處（即
    胸口處）皮膚為接觸，並未再伸入證人襯衫內，否則該停車
    收費單應不會僅卡在證人領口處」，核與卷內證據資料相符
    ，上訴書指稱「原判決以此認定被告將手【僅】伸進Ａ女領
    口，而未達Ａ女胸部，亦有悖於事實」，雖非無見，但依上
    各情，難以採認。
(二)原審依被害人於Ａ女於原審時證稱：「（你覺得被告是要吃
    你豆腐，還是單純要把單子還給你？）我覺得被告應該是不
    要單，但他的舉動讓我很生氣」等語（原審卷50頁），乃認
    被告以手將停車收費單塞入證人長袖襯衫之胸口前，顯係因
    不滿遭開單而與證人發生爭吵後，基於憤怒、不要該停車收
    費單主觀意思下所為，與公訴人所指之基於性騷擾證人意圖
    ，顯然有間。核亦無不合。況且，被告與被害人並非熟識，
    雖被告交還該停車費單方式有多種，被告以此方式與被害人
    爭執，亦未必可達免繳停車費目的，但被告僅係計程車司機
    ，依當時情急狀況下，雖有上開不當舉止，惟依被告前後之
    行為以觀，佐以被告年齡與被害人甚有差距、被害人穿著工
    作服之外觀，被告辯稱其無性騷擾意圖，尚堪採信。此外，
    上訴書別無補強證據提出，本院綜合卷內證據，堪認上訴書
    指摘，尚非可取，從而，本件上訴核為無理由，應予駁回。
據上論斷，應依刑事訴訟法第368條，判決如主文。
本案經檢察官張熙懷到庭執行職務。
中    華    民    國    97    年    12    月    17    日
                  刑事第十四庭審判長法  官  陳志洋
                                    法  官  梁耀鑌
                                    法  官  蔡聰明
以上正本證明與原本無異。
不得上訴。
                                    書記官  陳建邦
中    華    民    國    97    年    12    月    17    日


司法院資訊處製作；財團法人民間司法改革基金會備份。
